【裁判字號】    89,台上,3185
【裁判日期】    890608
【裁判案由】    違反藥事法
【裁判全文】
最高法院刑事判決                              八十九年度台上字第三一八五號
    上  訴  人  甲○○
                乙○○
    共      同
    選任辯護人  莊勝榮律師
右上訴人等因違反藥事法案件，不服台灣高等法院中華民國八十七年四月九日第二審
判決（八十六年度上訴字第三六○八號，起訴案號：台灣士林地方法院檢察署八十五
年度偵字第一七三八號），提起上訴，本院判決如左：
    主  文
原判決撤銷，發回台灣高等法院。
    理  由
本件原判決認定上訴人甲○○明知TRIAZOLAM 業經行政院衛生署於民國八十一年八月
二十五日公告列管為禁藥，不得製造、輸入或販賣。又其益公司代理進口之義大利保
利藥廠製造之VALSER TABLETS（下稱保施寧錠），含有FLUNIITRAZEPAM成分，經行政
院衛生署核准登記為衛署藥輸字第016827號，亦係管制藥品，非經行政院衛生署許可
，不得輸入、販賣。且如原判決附表所示「保利法碼（POLIFARMA） 及圖」，復經其
益企業有限公司取得商標專用權，申請專用於中西藥品、衛生醫療補助品類商品之商
標圖樣，竟基於概括之犯意，自八十四年間起，在台北市○○○路某餐廳等地，向紀
冠亮（另案由台灣高雄地方法院審理）以每盒新台幣（下同）一百五十元之價格販入
不詳姓名年籍之人在國內不詳處所生產，不含成分FLUNIITRAZEPAM，而係含有禁藥TR
IAZOLAM 成分，且又意圖欺騙他人仿冒「保利法碼（POLIFARMA） 及圖」相同商標圖
之包裝盒，及偽造仿單之偽藥「保施寧錠」；及另以每瓶八十元之價格，販入不詳姓
名、年籍之人，未經核准擅自製造，含有TRIAZOLAM 成份之「普腦錠」禁藥。並自八
十四年八、九月間起，連續多次以「保施寧錠」每盒二百元，及「普腦錠」每瓶一百
元之價格，在台北縣永和市○○路邊，永和路二段附近等地，連續販賣予知情之另上
訴人乙○○圖利。乙○○販入上述藥品後，連續多次以仿「保施寧錠」每盒三百元至
一千元，及「普腦錠」每瓶一百元之價格，在台北市○○區○○街六十八號「瑩橋西
藥房」販賣予許建揚，及在台北市北投地區販賣予其他不詳姓名之藥商等情。因而撤
銷第一審判決，改判仍論處上訴人甲○○、乙○○連續明知為禁藥而販賣罪刑。固非
無見。
惟查，(一)、原判決（第二頁背面第十五、十六行）認定警察在甲○○自用小貨車上查
獲乙○○出售仿「保施寧錠」與瑩橋西藥房許建揚之貨單一紙等情，該乙○○販賣仿
「保施寧錠」所得之貨單何以交給甲○○收執﹖據乙○○供稱，係伊與甲○○一起去
瑩橋西藥行，由伊進入藥行賣藥，甲○○在外面等候，伊售完藥後將貨單交給甲○○
，藥品由甲○○提供等情（見八十五年度偵字第一七三八號卷第十一頁背面）；甲○
○則謂，伊賣藥給乙○○，簡某還未與伊結帳，所以將貨單暫致伊處保管等語（見同
上卷第十三頁背面），二人所供歧異，此與二人就販賣仿「保施寧錠」與許建揚部分
之事實是否為共同正犯有關，原審未予釐清，自屬調查未盡。(二)、乙○○供述，伊以
每瓶一百元向甲○○販入普腦錠，再以每瓶一百五十元賣出（見同上卷第八頁背面、
第三十六頁背面），乃原判決認定甲○○以每瓶一百元之價格賣與乙○○，簡某亦
以每瓶一百元販賣與許建揚及其他藥商（見原判決第二頁第六行及第二頁背面第六、
七行）。所認定乙○○以每瓶「一百元」轉賣與許建揚等藥商一節，與卷證資料不符
；且上述認定倘屬無訛，則乙○○以每瓶一百元販入，再以相同價格賣出，並無營利
之意圖，此部分事實能否論以「販賣」罪，即非無研求之餘地，自屬可議。又許建揚
證述其僅向乙○○購買「保施寧錠」而已，未購入其他藥品（見同上卷第十七頁）等
詞，而原判決認定乙○○連續多次販賣仿「保施寧錠」及普腦錠與許建揚，亦與許建
揚上開供述不合。(三)、原判決認定扣案冒用保施寧錠商標之仿「保施寧錠」六百十六
盒（甲○○所有）及五十盒（乙○○所有），均係仿冒他人商標之商品，應依商標法
第六十四條之規定宣告沒收，固屬無訛；但另查扣甲○○所有冒用「保施寧錠」商標
之包裝紙盒五百個，同屬仿冒商標之商品，原審未依上述規定沒收，改依刑法第三
十八條第一項第二款、第三款之規定沒收（見原判決第五頁第一至第八行），自屬理
由矛盾。(四)、原審認定上訴人等販賣之仿「保施寧錠」盒內尚附有仿單，係犯有藥事
法第八十三條第一項之明知偽藥而販賣罪、及刑法第二百十六條第二百十條之行使偽
造私文書罪二罪，此二罪應係於交付偽藥時一併交付該仿單而同時觸犯，為想像競合
犯之關係，乃原判決（第四頁背面第十五、十六行）認定係牽連關係，難謂無適用法
則不當之違誤。上訴人等上訴意旨，均指摘原判決不當，非無理由，應認有撤銷發回
更審之原因。
據上論結，應依刑事訴訟法第三百九十七條、第四百零一條，判決如主文。
中      華      民      國    八十九    年      六      月      八      日
                              最高法院刑事第八庭
                                  審判長法官  吳  雄  銘
                                        法官  池  啟  明
                                        法官  石  木  欽
                                        法官  郭  毓  洲
                                        法官  吳  三  龍
      右正本證明與原本無異
                                              書  記  官
中      華      民      國    八十九    年      六      月     十二     日


司法院資訊處製作；財團法人民間司法改革基金會備份。
